臺灣板橋地方法院刑事判決　　　　　　　94年度簡上字第43號
公　訴　人　臺灣板橋地方法院檢察署檢察官
上　訴　人
即被　　告　丁○○
上列被告因違反保護令案件，不服本院93年度簡字第5433號，中
華民國93年12月30日第一審判決（聲請簡易判決處刑書：臺灣板
橋地方法院檢察署93年度偵字第17721 號，移送併辦案號：臺灣
板橋地方法院檢察署93年度偵字第19415 號）提起上訴，本院第
二審合議庭判決如下：
    主  文
原判決撤銷。
丁○○連續違反法院依家庭暴力防治法第十三條所為之禁止直接
或間接騷擾行為之民事通常保護令裁定，累犯，處拘役伍拾日，
如易科罰金，以佰元折算壹日。
    事  實
一、丁○○前於民國（下同）92年間，因違反保護令等案件，經
    臺灣高等法院以92年度上易字第94號判決判處有期徒刑7 月
    確定，於93年2 月13日執行完畢（構成累犯）。丁○○與其
    父丙○○共同生活居住於臺北縣新莊市○○路871 巷9 弄40
    號，二人為家庭暴力防治法第3 條第3 款所定之家庭成員關
    係。因丁○○曾有於酒後辱罵丙○○，並摔擲家中物品之行
    為，致丙○○心生畏懼，向本院聲請核發保護令，經本院家
    事法庭於93年7 月31日以93年度家護字第590 號裁定核發民
    事通常保護令，命：「丁○○不得對被害人丙○○實施身體
    或精神上不法侵害之行為；丁○○不得直接或間接對被害人
    丙○○為下列聯絡行為：騷擾」，保護令有效期間為1 年。
    緣丁○○因其子黃仲廷行為不檢，思對其子加強管教，惟丙
    ○○則較為縱容溺愛其孫黃仲廷，故丁○○與丙○○常因對
    黃仲廷之管教問題，發生爭執。丁○○於93年11月3 日中午
    12時許，在臺北縣新莊市○○路871 巷9 弄40號住處，又因
    對於黃仲廷之管教問題，與丙○○發生爭執，竟基於違反保
    護令之概括犯意，於酒後以「幹你娘」等穢語辱罵丙○○，
    並摔擲家中家具，對丙○○實施騷擾行為。又於93年12月1
    日晚上7 時許，在上址住處，因黃仲廷將家中機車騎走，不
    知去向，丁○○與丙○○又為此發生爭執，丁○○於酒後又
    以「幹你娘」等穢語辱罵丙○○，對丙○○實施騷擾行為，
    而違反前揭通常保護令。嗣經丙○○報警，先後93年11月3
    日下午1 時30分許、93年12月1 日晚上7 時10分許，為警前
    往上址查獲。
二、案經告訴人丙○○訴由臺北縣政府警察局新莊分局報請臺灣
    板橋地方法院檢察署檢察官向本院聲請簡易判決處刑及移送
    併辦。
    理  由
一、訊據被告丁○○固坦承於前開時、地有口出三字經及摔擲家
    具等行為，惟矢口否認涉有違反保護令犯行，辯稱：講三字
    經是我的口頭禪，並不是辱罵告訴人，摔擲家具只是在發洩
    情緒等語。經查：上開事實，業據告訴人丙○○於警詢中指
    述綦詳（見93年度偵字第17721 號卷第5 頁至第6 頁、93年
    度偵字第19415 號卷第6 頁），其於本院審理中亦以證人身
    分證稱：（93年11月3 日）那天，他（指被告）把家裡的燈
    都弄破了，家裡的東西也都弄壞了，我會怕。因為被告把家
    裡的東西都弄壞，然後罵我三字經，我太太就去報警。之後
    一次是被告自己把機車行照及鑰匙交給我孫子，結果被告告
    我侵占，當天被告罵我三字經等語（見本院94年5 月18日審
    判筆錄第7 頁），此外，並有現場照片4 張在卷足稽。又丙
    ○○曾向本院聲請核發保護令，經本院家事法庭於93年7 月
    31日以93年度家護字第590 號裁定核發民事通常保護令，命
    ：「丁○○不得對被害人丙○○實施身體或精神上不法侵害
    之行為；丁○○不得直接或間接對被害人丙○○為下列聯絡
    行為：騷擾」，保護令有效期間為1 年之事實，並有本院93
    年度家護字第590 號通常保護令1 件附卷足佐，且經本院調
    閱上開民事保護令案卷查明屬實。又被告之子黃仲廷因行為
    離譜，被告管教方式因而較為激烈，告訴人則甚為疼愛黃仲
    廷，被告時常因為對其子之管教問題，與告訴人發生爭執，
    爭執後會喝酒，喝酒後會拿家中物品出氣之事實，並據證人
    即被告之姊乙○○、證人即被告之大嫂甲○○於本院審理中
    證述屬實。是被告顯有因其子管教問題，時與告訴人發生爭
    執，並以三字經辱罵告訴人及摔擲家中物品之事實，應堪認
    定。而家庭暴力防治法所稱之「騷擾」，係指任何打擾、警
    告、嘲弄或辱罵他人之言語、動作或製造使人心生畏佈情境
    之行為，家庭暴力防治法第2 條第3 項定有明文，是被告上
    開行為，顯已構成對告訴人之騷擾行為，被告上開所辯，無
    非卸責之詞，尚非足採。至公訴意旨另認被告於93年11月3
    日中午12時許，在上開住處，除有對告訴人辱罵「幹你娘」
    等穢語辱罵，並摔擲家中家具之行為外，另有手持其所有之
    水果刀一把揮舞，對告訴人實施精神上不法侵害之行為云云
    ，惟查，被告堅決否認有持刀向告訴人揮舞之情事，證人即
    告訴人丙○○於本院審理中亦證稱：我當天沒有看到被告有
    拿刀在我面前揮舞，是警察來了告訴我，我才看到1 把刀放
    在地上，警察問我那刀做什麼，我說我不知道，我沒有看到
    等語（見本院94年5 月18日審判筆錄第7 頁），足見告訴人
    並不知被告有持刀向告訴人揮舞之情事，自無從推論告訴人
    因而受有精神上不法之侵害，是公訴意旨所指此部分之事實
    ，尚無積極證據足資證明，附此敘明。綜上，本件事證明確
    ，被告犯行洵堪認定，應依法論科。
二、核被告丁○○所為，係犯家庭暴力防治法第50條第2 款違反
    禁止直接或間接為騷擾行為之違反保護令罪。公訴意旨認應
    依同法第50條第1 款違反法院禁止實施家庭暴力行為之裁定
    之違反保護令罪，尚有未恰，附此敘明。其2 次違反保護令
    犯行，時間緊接，所犯為構成犯罪要件相同之罪名，顯係出
    於概括犯意所為，應依刑法第56條連續犯規定以一情節較重
    之禁止直接或間接騷擾行為之違反保護令論，並加重其刑。
    又被告前有如犯罪事實欄所述之犯罪科刑及執行情形，有臺
    灣高等法院被告前案紀錄表1 件在卷可稽，其於有期徒刑執
    行完畢後，5 年內再犯有期徒刑以上刑之本罪，為累犯，應
    依法加重其刑，並遞加重之。
三、原審以被告犯行明確，依法論罪科刑，原非無見，惟：本件
    查無證據證明被告於93年11月3 日中午12時許，在上開住處
    ，有手持其所有之水果刀一把揮舞，對告訴人實施精神上不
    法侵害之行為，有如前述，原審認被告有此部分犯行，尚有
    未恰。上訴意旨就此有所指摘，自屬有據，應由本院予撤銷
    改判。爰審酌被告與告訴人間為父子關係，而被告係為管教
    行為偏差之子，與告訴人意見不合發生爭執，於酒後而有本
    件犯行，其犯罪動機尚屬可憫、其犯罪手段、犯罪所生之危
    害、智識程度及告訴人於本院審理中表明原諒被告，不再追
    究等一切情狀，量處如主文所示之刑，並諭知易科罰金之折
    算標準。
據上論斷，應依刑事訴訟法455 條之1 第1 項、第3 項、第369
條第1 項前段、第364 條、第299 條第一項前段，家庭暴力防治
法第50條第2 款，刑法第11條前段、第56條、第47條、第41條第
1項 前段，罰金罰鍰提高標準條例第2 條，判決如主文。
本案經檢察官蘇揚旭到庭執行職務。
中　　華　　民　　國　　94　　年　　6 　　月　　1 　　日
                  刑事第三庭   審判長法  官   李釱任
                                     法  官   徐子涵
                                     法  官   白光華
右正本證明與原本無異。
不得上訴。
                                     書記官   陳靜怡
中　　華　　民　　國　　94　　年　　6 　　月　　1 　　日
附錄本案論罪科刑法條全文
家庭暴力防治法第五十條：
違反法院依第十三條、第十五條所為之下列裁定者，為本法所稱
之違反保護令罪，處三年以下有期徒刑、拘役或科或併科新台幣
十萬元以下罰金︰
一  禁止實施家庭暴力行為。
二  禁止直接或間接騷擾、接觸、通話或其他連絡行為。
三  命遷出住居所。
四  遠離住居所、工作場所、學校或其他特定場所。
五  命完成加害人處遇計畫：戒癮治療、精神治療、心理輔導或
    其他治療、輔導。
